臺灣桃園地方法院民事判決
110年度勞簡字第67號
原      告  張朝陽  
被      告  凱祥餐飲設備企業社

法定代理人  陳柏旭  
上列當事人間請求損害賠償等事件，本院於民國111年2月18日言
詞辯論終結，判決如下：   
    主      文
一、被告應給付原告新臺幣26,048元，及自民國110年12月2日起
    至清償日止，按週年利率5%計算之利息。
二、原告其餘之訴駁回。
三、訴訟費用由被告負擔百分之20，餘由原告負擔。
四、本判決第一項得假執行，但被告如以新臺幣26,048元為原告
    預供擔保，得免為假執行。
    事實及理由
壹、程序方面：
    按訴狀送達後，原告不得將原訴變更或追加他訴。但請求之
    基礎事實同一、擴張或減縮應受判決事項之聲明者，不在此
    限。民事訴訟法第255條第1項但書第2款、第3款分別定有明
    文。經查，本件原告原起訴對象為陳柏旭，請求聲明為：㈠
    被告應給付原告新臺幣（下同）12萬元，及自民國110年5月
    15日起按週年利率5%計算之利息。㈡請依職權宣告假執行。
    嗣原告於訴訟進行中，認其係由陳柏旭所開設之凱祥餐飲設
    備企業社所僱用，乃更正被告為凱祥餐飲設備企業社、法定
    代理人為陳柏旭，並於111年3月21日先將其利息起算日變更
    為起訴狀繕本送達翌日起算（見本院卷第188頁），復於111
    年4月12日將原聲明請求醫療費用部分減縮為1,048元，並將
    其聲明變更為：㈠被告應給付原告118,048元及自起訴狀繕本
    送達翌日起至清償日止，按週年利率5%計算之利息。㈡請依
    職權宣告假執行。核原告所為之變更，係基於同一事實減縮
    應受判決事項之聲明，揆諸前開規定，應予准許。
貳、實體方面：
一、原告主張：原告於110年5月15日於被告公司任職，薪資每小
    時300元，工作內容為清洗冷氣、冰箱。被告竟將清洗所需
    之藥劑中加入具有腐蝕性之氟化氫，致原告使用時灼傷右手
    ，並經林口長庚醫院醫師診斷為右手第2至第5指化學灼傷（
    下稱系爭傷害），系爭傷害核屬職業災害。原告因系爭傷害
    至長庚醫院就醫3次，共支出醫療費1,048元，另請求被告給
    付精神慰輔金117,000元，合計118,048元。原告爰依法提起
    本件訴訟，並聲明：如前開變更後之聲明所示。
二、被告則以：原告前已從事冷凍設備清潔多年，對於清洗劑之
    使用及如不慎碰觸之處理方法，應十分瞭解。事發當日，被
    告公司之法定代理人陳柏旭係與原告一同進行清洗工作，原
    告雖表示清洗劑噴槍開關有漏液之情，致手部發癢，然原告
    仍不願採取陳柏旭所建議之方式進行清潔。原告係於當日晚
    間6時30分許，因不滿陳柏旭僅給付其1,500元後，始主張其
    手部受有灼傷，故系爭傷害與清洗設備無關，非屬職業災害
    等語置辯，並聲明：請求駁回原告之訴。
三、兩造對於原告主張於110年5月15日經被告指派至指定地點清
    洗冷凍設備，是被告為原告之雇主等情，均不爭執。原告主
    張清洗完成後，即受有系爭傷害而前往長庚醫院就醫，系爭
    傷害應屬職業傷害，並提出系爭傷害之照片、診斷證明書為
    證（見勞專調卷第9頁至第35頁），被告雖對原告受有系爭
    傷害並無爭執，惟認系爭傷害並非原告工作時所致，故非屬
    職業傷害。是本件爭點厥為：⑴系爭傷害是否為職業傷害？⑵
    如是，原告請求醫療費1,048元及精神慰撫金117,000元，有
    無理由？
四、得心證之理由：
１、本件原告經被告指派清洗冷凍設備，是被告為原告之雇主，
    被告雖不爭執原告受有系爭傷害，惟否認系爭傷害係原告於
    工作時所致，並以前揭情詞置辯。經查，依桃園市政府勞動
    檢查處勞動檢查記錄可知，兩造均認原告當日係於下午4點
    許完成工作，此有檢查記錄2份在卷可查（見本院卷第24、2
    9頁），酌以兩造間LINE通訊對話紀錄，可知原告係於下午6
    時16分許即傳送因使用清潔藥水，造成手指甲疼痛之訊息與
    被告，有LINE對話截圖在卷可佐（見本院卷第32頁），是原
    告於工作完成後不到二小時內，即向被告明確表達受有系爭
    傷害，足認被告指派之工作與系爭傷害間具有時空之密接性
    ，應認系爭傷害係原告於清洗冷凍設備時接觸之藥劑所致，
    是系爭傷害應為職業災害無訛。雖被告辯稱原告係不滿當日
    工資之金額，始為此不實之指控，然對此被告並未提出相關
    證據，以實其說，實難採信。
２、按違反保護他人之法律，致生損害於他人者，負賠償責任。
    但能證明其行為無過失者，不在此限；雇主對於具有危害性
    之化學品，應予標示、製備清單及揭示安全資料表，並採取
    必要之通識措施。民法第184條第2項、職業安全衛生法第10
    條第1項分別定有明文。再按不法侵害他人之身體、健康、
    名譽、自由、信用、隱私、貞操，或不法侵害其他人格法益
    而情節重大者，被害人雖非財產上之損害，亦得請求賠償相
    當之金額，民法第195條第1項前段定有明文。法院對於慰撫
    金之量定，應斟酌實際加害情形、所造成之影響、被害人所
    受精神上痛苦之程度、雙方之身分、地位、經濟狀況及其他
    各種情形，以核定相當之數額（最高法院47年台上字第1221
    號、51年台上字第223號、76年台上字第 1908號判例意旨參
    照）。經查，本件經桃園市政府勞動檢查處進行勞動檢查之
    結果為：被告未提供勞工化學品（鋁潔劑）安全資料表及未
    使勞工接受使用化學品之教育訓練之缺失等情明確（見本院
    卷第12頁），被告雖辯稱：因一人公司，故無員工可進行教
    育訓練，且原告從事該工作多年，對於清洗劑碰處皮膚之後
    續處置應屬明瞭云云。然被告縱有上開主張，仍無礙其違反
    職業安全衛生法第10條第1項之事實，故原告自得請求被告
    負損害賠償之責。
３、再查，原告於110年5月16日21時許至長庚醫院急診，共花費
    醫療費用1,048元等情，有林口長庚紀念醫院診斷證明書、
    急診費用收據在卷可稽（見勞專調卷第11頁、本院卷第151
    頁），是原告請求被告賠償醫療費用1,048元，應屬有據。
    又原告因所受之系爭傷害而先後就醫3次，酌以系爭傷害造
    成原告之疼痛，以及原告係屬臨時工、被告所得及財產狀況
    等情事，則認原告可請求之精神慰撫金25,000元尚屬適當，
    逾此部分，為無理由，應予駁回。
４、又按當事人主張有利於己之事實者，就其事實有舉證之責任
    。民事訴訟法第277條定有明文。被告末辯稱當時有請原告
    用清水清洗，且係因被告亦不願更換清洗劑噴桶云云，然查
    ，被告就系爭傷害原告應與有過失等情，並無提出相關證據
    以實其說，是本院難認原告就系爭傷害應負與有過失之責。
五、末按給付有確定期限者，債務人自期限屆滿時起，負遲延責
    任。給付無確定期限者，債務人於債權人得請求給付時，經
    其催告而未為給付，自受催告時起，負遲延責任。其經債權
    人起訴而送達訴狀，或依督促程序送達支付命令，或為其他
    相類之行為者，與催告有同一之效力。前項催告定有期限者
    ，債務人自期限屆滿時起負遲延責任。遲延之債務，以支付
    金錢為標的者，債權人得請求依法定利率計算之遲延利息。
    應付利息之債務，其利率未經約定，亦無法律可據者，週年
    利率為百分之五。民法第229條第2項、第233條第1項及第20
    3 條分別定有明文。查，本件債務並無給付確定期限，依前
    開說明，被告應自催告時起，負遲延之責，而起訴狀繕本係
    於110年12月1日送達被告，有本院送達證書1紙附卷可稽（
    見調解卷第61頁），是原告向被告請求利息之起算日應為11
    0年12月2日，應堪認定。
六、綜上所述，原告基於勞動契約、勞動基準法之法律關係，請
    求被告給付26,048元及自110年12月2日起至清償日止按週年
    利率5%計算之利息，為有理由，應予准許，逾此部分，為無
    理由，應予駁回。又本判決原告勝訴部分係法院就勞工之請
    求為被告敗訴之判決，依勞動事件法第44條第1項規定，應
    依職權宣告假執行，並依同條第2項規定，酌定相當擔保金
    額同時宣告被告預供擔保後得免為假執行。
七、本件事證已臻明確，兩造其餘主張陳述及所提之證據，與判
    決結果不生影響，爰不一一另行論述，附此敘明。
八、依民事訴訟法第79條，判決如主文。　
中　　華　　民　　國　　111 　年　　5 　　月　　13　　日
                  勞動法庭    法　官　游璧庄
正本係照原本作成。
如對本判決上訴，須於判決送達後二十日內向本院提出上訴狀。
如委任律師提起上訴者，應一併繳納上訴審裁判費。
中　　華　　民　　國　　111 　年　　5 　　月　　13　　日
                              書記官  張琬青